臺灣桃園地方法院小額民事判決
111年度壢小字第1870號
原      告  劉永慶  



被      告  GOMEZ MARICRIS DE VERA（菲律賓籍）

上列當事人間請求返還借款事件，本院於民國111年11月14日言
詞辯論終結，判決如下：
　　主    文
一、被告應給付原告如附表所示之本金及利息。
二、原告其餘之訴駁回。
三、訴訟費用新臺幣（下同）1,000元，其中235元由被告負擔，
　　餘由原告負擔。
四、本判決原告勝訴部分得假執行。
    理  由  要  領
一、按民事訴訟法第436條之8第1項規定：「關於請求給付金錢
    或其他代替物或有價證券之訴訟，其標的金額或價額在新台
    幣十萬元以下者，適用本章所定之小額程序。」同法第436
    條之18規定：「判決書得僅記載主文，就當事人有爭執事項
    ，於必要時得加記理由要領。」
二、原告主張
　　被告前於民國110年12月15日向原告借款24,000元，雙方約
    定被告自111年起，應按月於每月1日前清償6,000元，至全
    部清償為止，被告並簽立借據。詎被告僅陸續償還原告7,00
    0元，迄今尚積欠原告17,000元（下稱系爭債務），原告迭
    經催討均未獲置理。爰依消費借貸之法律關係，提起本件訴
    訟等語。並聲明：被告應給付原告17,000元，及自起訴狀繕
    本送達翌日起至清償日止，按週年利率5%計算之利息。
三、被告答辯
　　其願意償還系爭債務，然兩造已於111年7月間約定被告以按
    月於每月1日前給付原告2,000元之方式清償系爭債務，且其
    業已依兩造之上開約定，分別於111年9月1日及同年10月1日
    償還各2,000元。嗣其收到原告提起本案訴訟之開庭通知書
    ，故自111年11月1日起即未再清償原告任何款項等語，資為
    抗辯。並聲明：原告之訴駁回。
四、是依上開說明，以下僅就（一）兩造有無約定被告按月給付
    原告2,000元之方式清償系爭債務？（二）原告得請求被告
    給付之金額若干？記載理由要領如下：
（一）兩造有無約定被告按月給付原告2,000元之方式清償系爭
      債務？
　　　本件原告固稱其未同意被告以按月給付原告2,000元之方
      式清償系爭債務等語。然查原告於本院言詞辯論期日自陳
      ：我之前有說，如果每個月還兩千元，我就原諒被告，但
      沒有白紙黑字書面，後來於被告不起訴之後，我立刻就反
      悔，中間就沒有白紙黑字的約定等語。而關於借款債務之
      清償方式，本不以書面約定為必要，兩造間既已有口頭約
      定，可認兩造確實曾約定被告以按月給付原告2,000元之
      方式清償系爭債務。
（二）原告得請求被告給付之金額若干？
　　⒈按民法第474條規定：「稱消費借貸者，謂當事人一方移轉
      金錢或其他代替物之所有權於他方，而約定他方以種類、
      品質、數量相同之物返還之契約。當事人之一方對他方負
      金錢或其他代替物之給付義務而約定以之作為消費借貸之
      標的者，亦成立消費借貸。」同法第478條前段規定：「
      借用人應於約定期限內，返還與借用物種類、品質、數量
      相同之物。」
　　⒉兩造曾約定被告以按月給付原告2,000元之方式清償系爭債
      務，業如前述。且原告於本院言詞辯論期日中並未爭執被
      告所稱兩造作成上開約定之時點為111年7月間，兩造亦未
      表明有約定具體清償日期，則應以每月之末日為每月之清
      償日期。是自111年7月起至本院言詞辯論終結之111年11
      月14日止，已到期之期數共4期。被告自陳其已清償2期4,
      000元，原告亦不爭執此部分係清償本金，此觀原告當庭
      將聲明之本金由21,000元減縮為17,000元即明（見本院卷
      第35頁反面第9至12行）。是被告尚積欠原告已到期之債
      務，應為2期共4,000元。
　　⒊原告雖請求被告給付17,000元，然觀諸卷內全部資料，均
      未見兩造間就系爭債務有加速條款之約定，且被告業已清
      償2期，尚難認有預為請求之必要，是應認至言詞辯論終
      結前原告得請求之金額為4,000元，原告請求在此範圍內
      ，為有理由；逾此部分之請求，則屬無據。至於言詞辯論
      終結後被告有無按期給付，則非本院得審酌之事項，併此
      敘明。
五、遲延利息　　　
（一）末按民法第233條第1項規定：「遲延之債務，以支付金錢
      為標的者，債權人得請求依法定利率計算之遲延利息。」
      同法第203條規定：「應付利息之債務，其利率未經約定
      ，亦無法律可據者，週年利率為百分之5。」
（二）查本件清償借款債務，其給付有確定期限，已如前述，是
      被告應於各期到期日之翌日，即附表所示日期起負遲延責
      任。
六、綜上所述，原告依消費借貸之法律關係，請求被告應給付原
    告如附表所示之本金及利息，為有理由，應予准許。逾此範
    圍之請求，則屬無據，應予駁回。
七、本件原告勝訴部分係依民事訴訟法第436條之8適用小額訴訟
    程序所為之判決，應就被告敗訴部分，依同法第436條之20
    規定，依職權宣告假執行。
八、本件事證已臻明確，兩造其餘之攻擊防禦方法及所提證據，
    於判決結果不生影響，爰不一一論列，併此敘明。
九、訴訟費用負擔之依據：民事訴訟法第79條。並依職權確定訴
    訟費用額如主文第3項所示。
中　　華　　民　　國　　111 　年　  12　　月　　 2　　日
                  中壢簡易庭      法  官  周仕弘
以上為正本係照原本作成。
如不服本判決，應於送達後20日內，向本院提出上訴狀並表明上
訴理由，如於本判決宣示後送達前提起上訴者，應於判決送達後
20日內補提上訴理由書（須附繕本）。
如委任律師提起上訴者，應一併繳納上訴審裁判費。
中　　華　　民　　國　　111 　年　  12　　月　　 2　　日
                                  書記官  巫嘉芸
附表　　　　　　　　　　　　　　　　　
編號 本金 遲延利息起算日 週年利率 1 2,000元 111年10月1日 5% 2 2,000元 111年11月1日 5%